【裁判字號】    91,上易,1508
【裁判日期】    920129
【裁判案由】    賭博等
【裁判全文】
臺灣高等法院臺中分院刑事判決                  九十一年度上易字第一五八號
    上  訴  人
    即  被  告  庚○○  男  二.
                戊○○  女  二.
右上訴人等因賭博等案件，不服臺灣臺中地方法院九十一年度易字第一二九一號中華
民國九十一年六月十四日第一審判決（台灣台中地方法院檢察署檢察官聲請簡易判決
處刑案號：九十一年度偵字第五八三○號，經原審法院台中簡易庭認不宜以簡易判決
處刑，簽移適用通常程序審理），提起上訴，本院判決如左：
    主      文
原判決關於庚○○常業賭博部分及所定執行刑，暨戊○○部分，均撤銷。
庚○○、戊○○共同以賭博為常業；庚○○處有期徒刑肆月；戊○○累犯，處有期徒
刑伍月；有期徒刑如易科罰金，均以參佰元折算壹日。扣案之會員姓名聯絡卡玖張、
日報表貳拾陸張、再玩卡陸拾壹張、分數卷玖張、攷情表參張及日報表壹本均沒收。
其他上訴駁回。
庚○○撤銷改判部分與駁回上訴部分，主刑部分應執行有期徒刑陸月，如易科罰金，
以參佰元折算壹日。
    事      實
一、戊○○曾犯賭博罪，經法院判處有期徒刑五月，於民國（下同）九十一年一月二
    十一日執行完畢。庚○○基於常業賭博之犯意，竟自九十一年三月十日起，在台
    中市○區○○路四六二號承接前手，其所經營「東星遊藝場」內，設置賭博性電
    子遊戲機七ＰＫ十七台、超八水果機四台、單機六台、撲克十三支機二台、滿貫
    大亨麻將三台、黃金傳奇彈珠三台、水果盤八台等，供不特定人賭玩。其中並以
    每月新台幣（下同）二萬二千元代價，僱用有犯意聯絡之戊○○以在該遊藝場內
    擔任洗分助理及兌換現金，上班時間為每日十六時至二十四時。其賭博方式係以
    賭客將現金交付洗分員，以一比三十之倍數開分後，由賭客在電動機具上押注分
    數賭博並累積分數，再以累積之分數向戊○○依同比例兌換現金，賭客如未押中
    則賭資由庚○○取得，其等賴此營業方式維生。嗣於九十一年三月二十一日十七
    時五十分許，為警喬裝賭客進入上址賭玩並洗分後，由戊○○主動交予其四百元
    時，由喬裝之警員聯絡在外等候之員警入內查獲，現場並有賭客丁○○（因本件
    賭博罪，經原審判處罰金一千元確定）在場賭玩，並扣得現場週轉金三萬九千一
    百元、賭台上賭資四百元、庚○○所有供犯罪所用之會員姓名聯絡卡九張、日報
    表二十六張、再玩卡六十一張、開分機台鑰匙三支、分數卷九張、攷情表三張、
    日報表一本、及賭博機具單機六台、電子遊戲機七ＰＫ十七台、超八水果機四台
    、撲克十三支機二台、滿貫大亨麻將三台、黃金傳奇彈珠三台、水果盤八台等物
    。
二、案經台中市警察局第二分局報告台灣台中地方法院檢察署檢察官偵查後，聲請簡
    易判決處刑。
    理      由
一、訊據上訴人即被告（下稱被告）庚○○固坦承在上址擺放電動玩具機工人把玩，
    上訴人即被告（下稱被告）戊○○就前開事實則坦承不諱；被告庚○○亦自承其
    僱用被告戊○○之工作條件為每日於十六時起工作至二十四時止。惟被告庚○○
    、戊○○二人矢口否認有賭博之行為，辯稱：伊等僅經營純娛樂之電動玩具機，
    伊不知道其開設之遊戲場內為何有賭博之事情。經查：(一)、被告庚○○為「東星
    遊藝場」之負責人，前揭賭博之事實並有其洗分之助理即被告戊○○於警訊坦承
    ：「因店內會員在洗分後均和店內兌換現金。是我到職時店內主管阿哲（詳細姓
    名不知，目前已離職）教我這麼做。我是東星電子遊藝場的現場助理」、「我是
    延續前任店方之規定在店內會員洗分後均可在店內兌換現金，且現任店方亦無任
    何新規定，致我照之前規定執行．．．店內所擺放所有機均採一比三十制（一
    元三十分）如得彩金則可兌換新台幣」等語（見偵查卷第九頁反面、第十一頁反
    面），其於檢察官偵查中亦供承：「我之前受雇於別的老闆，庚○○接手後繼續
    受雇於他。（這些電玩玩法？）均一比三十，押中分數增加，不中分數減少，不
    玩要洗分再除以三十，換回現金」等語綦詳（見偵查卷第五十一頁），核與同案
    被告即賭客丁○○於警訊及偵查中供述情節相符合（見偵查卷第十三頁反面至十
    四頁、第五十一頁），並與前往查獲之警員己○○於九十一年三月二十一日職務
    報告所載情節相符合（見偵查卷第三十三頁），被告庚○○豈有負責人不知其店
    內營業之事情之理。此外，現場並扣有電動機具四十七台及日報表、分數卷、再
    玩卷及賭資等物可資佐證，被告等在「東星遊藝場」內，擺設電動賭博機具長期
    與不特定人賭博財物，顯係恃賭為生，甚為明確。至於同案被告丁○○於本院翻
    異前供改稱：「東星遊藝場」沒有換錢云云（見本院卷第七十頁），與其前於警
    訊及偵查所供不一致，無非圖卸被告等刑責而為附和之詞，非可據為有利被告等
    之認定。(二)、被告戊○○雖於本院辯稱：伊在警訊所供述自白，非出於任意性云
    云，然而經本院勘驗警訊錄音帶，核與被告戊○○九十一年三月二十一日在文正
    派出所受訊問之警訊筆錄內容相符（見本院卷第七十頁）；證人即警員己○○、
    乙○○、壬○○、甲○○及辛○○分別於本院均證稱至「東星遊藝場」查獲經過
    綦詳，並指被告戊○○之警訊筆錄乃依據其自己意思陳述而製作等情（見本院卷
    第六十六至七十二頁），是被告戊○○此部分辯解核無可採。(三)、被告庚○○雇
    用被告戊○○在「東星遊藝場」內擔任洗分助理及兌換現金，上班時間為每日十
    六時至二十四時，違反勞動基準法第四十九條第一項前段規定：「女工不得於午
    後十時至翌晨六時之時間內工作。」之事實，除被告庚○○供承外，核與被告戊○○在警訊中供述情節符合（見偵查卷第九頁反面），且被告庚○○經營「東星
    遊藝場」，並無證據可證明有實施晝夜三班制，安全衛生設施完善及備有女工宿
    舍，或有交通工具接送，且勞動基準法第四十九條第一項但書各款規定，經主管
    機關核准之情形，即無上開事由足以阻卻違法，此部分犯行亦堪認定。(四)、綜上
    所述，本件事證明確，被告等所否認與辯解，無非卸責飾詞，核無可採，其等犯
    行均堪認定，應依法論科。
二被告庚○○、戊○○在上開遊藝場內之公眾得出入之場所，擺設電動賭博機具長
    期與不特定人賭博財物，顯係恃賭為生，核渠等所為，均係犯刑第二百六十七條
    之常業賭博罪。被告庚○○、戊○○有犯意聯絡及行為分擔，均為共同正犯。又
    核被告庚○○僱用女性戊○○於每日十六時至二十四時工作之作為，係違反勞動
    基準法第四十九條第一項之規定，應依同法第七十七條規定處刑。勞動基準法第
    四十九條第一項於九十一年十二月十日經總統公布修正，修正前條文為：「女工
    不得於午後十時至翌晨六時之時間內工作。但經取得工會或勞工同意，並實施晝
    夜三班制，安全衛生設施完善及備有女工宿舍，或有交通工具接送，且有左列情
    形之一，經主管機關核准者，不在此限：一因不能控制及預見之非循環性緊急事
    故，干擾該事業之正常工作時間者。二生產原料或材料易於敗壞，為免於損失必
    須於夜間工作者。三擔任管理技術之主管職務者。四遇有國家緊急事故或為國家
    經濟重大利益所需要，徵得有關勞雇團體之同意，並經中央主管機關核准者。五
    運輸、倉儲及通信業經中央主管機關核定者。六衛生福利及公用事業，不需從事
    體力勞動者。」，修正後條文為：「雇主不得使女工不得於午後十時至翌晨六時
    之時間內工作。但雇主經工會同意，如事業單位無工會者，經勞資會議同意後，
    且符合下列各款規定者，不在此限：一提供必要安全衛生設施。二無大眾輸工具
    可資運用時，提供交通工具或安排女工宿舍。」，對於違反該法第四十九條第一
    項之要件有所限縮，惟本件被告庚○○依修正後該條之規定，亦無免責事由，同
    法第七十七條關於罰則之規定則無修正，因此無比較新舊法之問題，附予敘明。
    被告庚○○犯常業賭博罪及勞動基準法之罪，其犯意各別，行為互殊，應予分論
    並罰。又查被告戊○○曾因賭博案件，經臺灣高等法院花蓮分院判處有期徒刑五
    月，於九十一年一月二十二日易科罰金執行完畢，有台灣台中地方法院檢察署刑
    案資料查註紀錄表及本院被告全國前案紀錄表各一紙附卷可按，其於五年內再犯
    本件有期徒刑以上之罪，為累犯，應依法加重其刑。原審以被告等常業賭博行為
    罪證明確，依法論罪科刑，固非無見，惟查：刑法第二百六十七條常業賭博罪，
    係以恃賭博為生活之資為其構成要件，原判決既認定被告等所犯為常業賭博罪，
    然未於犯罪事實欄載明被告等均賴賭博維生之要件，即有不當；又「東星遊藝場
    」已依規定向台中市政府辦理營利事業登記，被告庚○○於九十一年三月十日起
    受讓經營「東星遊藝場」，僅未依規定辦理營利事業負責人變更登記，係違反違
    反電子遊戲場業管理條例第十一條第二項規定，依同條例第二十四條規定「處負
    責人新台幣五萬元以上二十五萬元以下罰鍰」，為行政罰（此部分詳如后述），
    原判決未予詳查，遽認被告庚○○違反同條第十五條規定「未依本條例規定辦理
    營利事業登記者，不得經營電子遊戲場業」，而論以於同條例第二十二條規定「
    違反第十五條規定者」之罪，尚有未洽。被告庚○○上訴意旨否認有常業賭博犯
    行指摘原判決不當，固無可取，惟原判決既有上述可議之處，自屬無可維持，應
    由本院關於被告庚○○常業賭博部分及所定執行刑，暨被告戊○○部分均撤銷改
    判。爰審酌被告等犯罪之動機、目的、參與犯罪之程度、所生危害及犯後態度，
    其中被告戊○○雖為受雇之員工，然有累犯加重刑罰事由，被告庚○○則無此情
    形等一切情狀，量處被告等常業賭博罪如主文第二項所示之刑，並諭知有期徒刑
    如易科罰金之折算標準。扣案之會員姓名聯絡卡九張、日報表二十六張、再玩卡
    六十一張、分數卷九張、攷情表三張、日報表一本，為被告庚○○所有供犯罪所
    用之物，業據其供認在卷，併依刑法第三十八條第一項第二款宣告沒收。
三、檢察官聲請簡易判決處刑意旨另以：被告庚○○未先行依法辦理電子遊戲場業之
    營利事業負責人變更之登記，於上揭時、地承接前手經營「東星遊藝場」，設置
    賭博性電子遊戲機七ＰＫ十七台、超八水果機四台、單機六台、撲克十三支機二
    台、滿貫大亨麻將三台、黃金傳奇彈珠三台、水果盤八台等，供不特定人賭玩，
    因認被告庚○○另涉犯違反違反電子遊戲場業管理條例第二十二條之罪嫌。經訊
    之被告庚○○固不否認未及辦理電子遊戲場業「東星遊藝場」營利事業負責人變
    更之登記，該「東星遊藝場」之前係由蕭文仁登記為負責人，復有卷附九十一年
    三月十日讓渡書、台中市政府營利事業登記證影本可稽（見偵查卷第四十一、四
    十二頁）。惟查該「東星遊藝場」於九十年八月十四日經台中市政府核准登記營
    利事業，其營業項目為「電子遊戲場業」，載明於台中市政府營利事業登記證，
    是「東星遊藝場」並非未依電子遊戲場業管理條例規定辦理營利事業登記，被告
    庚○○於九十一年三月十日起受讓經營「東星遊藝場」，僅未依規定辦理營利事
    業負責人變更登記。台中市政府九十一年五月十六日府經商字第○九一○○七○○二一號函復原審稱：「東興電子遊戲場」負責人將遊戲場讓渡，固毋需重新辦
    理營利事業設立登記，惟須依商業登記法第十四條規定，於十五日內申請為變更
    登記等語（見原審卷第十一頁），故被告庚○○此部分所為，未於電子遊戲場業
    營業場所管理人變更之事實發生日起十五日內辦理變更登記，係違反違反電子遊
    戲場業管理條例第十一條第二項規定，依同條例第二十四條規定「處負責人新台
    幣五萬元以上二十五萬元以下罰鍰」，為行政罰，非屬違反同條第十五條規定「
    未依本條例規定辦理營利事業登記者，不得經營電子遊戲場業」，即不該當於同
    條例第二十二條規定「違反第十五條規定者」之要件。此部分公訴人所指被告庚○○涉犯違反電子遊戲場業管理條例第二十二條之罪嫌，尚有未合，惟公訴意旨
    認為被告庚○○此部分犯行與上開論罪之常業賭博罪，有方法結果牽連關係，屬
    裁判上一罪，爰不另為無罪判決之諭知。
四、關於被告庚○○違反勞動基準法第七十七條之罪部分，原審依據上述理由，適用
    勞動基準法第七十七條、刑法第四十一條第一項罰金罰鍰提高標準條例第二條
    ，並審酌被告庚○○犯罪之動機、目的、參與犯罪之程度、所生危害及犯後態度
    等一切情狀，量處被告庚○○違反勞動基準法第七十七條之罪，有期徒刑三月之
    刑，並諭知有期徒刑易科罰金之折算標準。經核其認事用法俱無不合，量刑亦稱
    允適，被告庚○○此部分提起上訴猶執陳詞否認犯罪，非有理由，應予駁回。
五、被告庚○○撤銷改判部分（即常業賭博罪）與駁回上訴部分（即違反勞動基準法
    第七十七條之罪），主刑部分定其應執行刑為有期徒刑六月，如易科罰金，以三
    佰元折算一日。
據上論斷，應依刑事訴訟法第三百六十八條、第三百六十九條第一項前段、第三百六
十四條、第二百九十九條第一項前段，刑法第二十八條、第二百六十七條第四十七
條、第五十一條第五款、第四十一條第一項第三十八條第一項第二款，罰金罰鍰提
高標準條例一條前段第二條，判決如主文。
本案經檢察官丙○○到庭執行職務。
中      華      民      國      九十二  年      一      月      二十九  日
                                臺灣高等法院臺中分院刑事第七庭
                                      審判長法  官  林  榮  龍
                                            法  官  謝  說  容
                                            法  官  江  錫  麟
右正本證明與原本無異。
不得上訴。
                                            書記官  陳  振  海
中      華      民      國      九十二  年      一      月      三十    日
附錄本案論罪科刑法條：
刑法第二百六十七條：
以賭博為常業者，處二年以下有期徒刑，得併科一千元以下罰金。
勞動基準法第四十九條：
女工不得於午後十時至翌晨六時之時間內工作。但經取得工會或勞工同意，並實施晝
夜三班制，安全衛生設施完善及備有女工宿舍，或有交通工具接送，且有左列情形之
一，經主管機關核准者，不在此限：
  一  因不能控制及預見之非循環性緊急事故，干擾該事業之正常工作時間
      者。
  二  生產原料或材料易於敗壞，為免於損失必須於夜間工作者。
  三  擔任管理技術之主管職務者。
  四  遇有國家緊急事故或為國家經濟重大利益所需要，徵得有關勞雇團體
      之同意，並經中央主管機關核准者。
  五  運輸、倉儲及通信業經中央主管機關核定者。
  六  衛生福利及公用事業，不需從事體力勞動者。
  前項但書於妊娠或哺乳期間之女工不適用之。
第一項第一款情形，如因情勢緊急，不及報經主管機關核准者，得逕先命於午後十時
至翌晨六時之時間內從事工作，於翌日午前補報。
主管機關對於前項補報，認與規定不合，應責令補給相當之休息，並加倍發給該時間
內工作之工資。
勞動基準法第七十七條
違反第四十二條、第四十四條第二項、第四十五條、第四十七條、第四十八條、第四
十九條或第六十四條第一項規定者，處六月以下有期徒刑、拘役或科或併科二萬元以
下罰金。
                                                                        Ａ


司法院資訊處製作；財團法人民間司法改革基金會備份。
